【裁判字號】    97,交聲,909
【裁判日期】    980527
【裁判案由】    聲明異議
【裁判全文】
臺灣臺南地方法院交通事件裁定         97年度交聲字第909號
移送機關    交通部公路總局嘉義區監理所麻豆監理站
異議人即
受處分人    甲○○
上列異議人即受處分人因違反道路交通管理處罰條例案件，對於
交通部公路總局嘉義區監理所麻豆監理站民國97年8月18日所為
之裁決處分（處分案號：麻監裁罰字第裁75-AEV240236號）聲明
異議，本院裁定如下：
    主    文
原處分撤銷。
甲○○不罰。
    理    由
一、原處分意旨略以：異議人即受處分人甲○○（下稱異議人）
    所有車牌號碼REF-485號重型機車，於民國95年12月24日20
    時15分許，行經台北市○○路與市○○道口時，因有「在燈
    光號誌管制之交岔路口處紅燈右轉」之違反道路交通管理處
    罰條例之行為，拒絕停車接受稽查而逃逸，經台北市政府警
    察局大安分局新生南路派出所員警（下稱舉發機關）製單逕
    行舉發，嗣經交通部公路總局嘉義區監理所麻豆監理站（下
    稱原處分機關）以其違規事證明確，依道路交通管理處罰條
    例第60條第1項及違反道路交通管理事件統一裁罰標準表之
    規定，裁處異議人罰鍰新臺幣（下同）3,000元（按：紅燈
    右轉部分另案裁決）。
二、本件聲明異議意旨略以：異議人未曾騎乘上揭機車行經建國
    路往北右轉市○○道之行為，且此一事件時間適逢母喪，亦
    不曾遠遊，為此聲明異議，請求撤銷原處分等語。
三、按汽車駕駛人，駕駛汽車有違反本條例之行為，經交通勤務
    警察或依法令執行交通稽查任務人員制止時，不聽制止或拒
    絕停車接受稽查而逃逸者，除按各該條規定處罰外，處3,00
    0元以上6,000元以下罰鍰；汽車駕駛人有第60條第1項之行
    為，除依原條款處罰鍰外，並予記違規點數1點。道路交通
    管理處罰條例第60條第1項、第63條第1項第1款固分別定有
    明文。惟按犯罪事實應依證據認定之，無證據不得認定犯罪
    事實；又不能證明被告犯罪或其行為不罰者，應諭知無罪之
    判決，刑事訴訟法第154條第2項、第301條第1項，分別定有
    明文。又認定不利於被告之事實，須依積極證據，苟積極證
    據不足為不利於被告事實之認定時，即應為有利於被告之認
    定，更不必有何有利之證據；且事實之認定，應憑證據，如
    未能發現相當證據，或證據不足以證明，自不能以推測或擬
    制之方法，以為裁判基礎；而認定犯罪事實所憑證據，雖不
    以直接證據為限，間接證據亦包括在內；然而無論直接或間
    接證據，其為訴訟上之證明，須於通常一般之人均不致有所
    懷疑，而得確信其為真實之程度者，始得據為有罪之認定，
    若其關於被告是否犯罪之證明未能達此程度，而有合理性懷
    疑之存在時，事實審法院復已就其心證上理由予以闡述，敘
    明其如何無從為有罪之確信，因而為無罪之判決，尚不得任
    意指為違法，最高法院分別著有30年上字第816號、40年台
    上字第86號、76年台上字第4986號等判例可資參照。而依道
    路交通管理處罰條例第89條規定，法院受理有關交通事件，
    準用刑事訴訟法之規定，前開規定及判例意旨自得適用於
    本件聲明異議案件。
四、異議人所有車牌號碼REF-485號重型機車，於上揭時地因紅
    燈違規右轉，拒絕停車接受稽查而逃逸，遭舉發機關製單舉
    發，嗣經原處分機關依法裁處如前所述之裁罰乙節，雖有上
    揭舉發通知單及裁決書為證，惟查：
  (一)上揭違規事實為異議人所否認，並以前詞置辯，本院審酌本
    件違規時間係發生在95年12月24日20時15分，時值冬季，違
    規當時天色應已昏暗，而紅燈右轉之違規行為一瞬即逝，舉
    發員警能否清楚辨認違規車輛之車號尚非無疑，而上述舉發
    違規事實係發生於95年底，距今已兩年餘，衡諸常情，舉發
    員警，每日處理交通違規案件應不在少數，本件違規行為，
    對舉發員警而言，當不致於舉發2年餘後仍留存違規情節之
    特殊印象，又縱然該員警於本院調查中清楚證述異議人違規
    情節，仍因有悖於一般經驗法則，難為本院所採，因此，本
    院認毋須傳喚員警到庭為證。
  (二)次查，依台灣卜內門化學工業股份有限公司97年10月3日提
    出之異議人入場記錄觀之，異議人在95年12月25日早上7時
    43分即進入該公司位於桃園之廠區，而本件違規時間雖係於
    95年12月24日20時15分許，然異議人工作地點位於桃園縣，
    而上開違規地點位於台北市，其二地已跨不同縣市而有相當
    之距離，異議人稱其未行經上開違規地點，經核亦非不合情
    理。
  (三)綜上所述，本件依現存之證據，尚不足以證明異議人於前揭
    時、地，有騎乘其所有車牌號碼BEF－485重型機車，且有違
    反道路交通管理處罰條例之行為，暨拒絕停車接受稽查而逃
    逸之違規行為，依照前開說明，不得為異議人不利之認定。
    原處分機關未經詳查，遽依道路交通管理處罰條例第60條第
    1項之規定，裁處異議人罰鍰3,000元，尚有未洽。異議人不
    服，聲明異議為有理由，應依法將原處分撤銷，並為異議人
    不罰之諭知。
五、據上論斷，應依道路交通管理處罰條例第87條第2項、道路
    交通案件處理辦法第20條前段，裁定如主文。
中    華    民    國    98    年    5     月    27    日
                    交通法庭  法  官  張家瑛
以上正本證明與原本無異。
如不服本裁定，應於送達後5日內，向本院提出抗告狀。
中    華    民    國    98    年    5     月    27    日
                              書記官  李淑惠


司法院資訊處製作；財團法人民間司法改革基金會備份。
